【裁判字號】    98,聲,3708
【裁判日期】    980818
【裁判案由】    聲請撤銷處分
【裁判全文】
臺灣板橋地方法院刑事裁定              98年度聲字第3708號
聲  請  人
即  被  告  乙○○
選任辯護人  徐士斌律師
上列聲請人即被告因違反毒品危害防制條例案件（98年度訴字第
2479號），對於本院受命法官於中華民國98年7 月27日所為之羈
押禁見處分不服，聲請撤銷，本院裁定如下：
    主  文
原處分撤銷。
乙○○提出新臺幣柒萬元之保證書或保證金後，准予停止羈押，
並限制住居於高雄市鼓山區○○○○路70巷9 號及限制出境。
    理  由
一、聲請意旨略以：聲請人即被告因涉犯毒品危害防制條例第12
    條第2 項之意圖製造毒品之用而栽種大麻罪嫌及同法第4 條
    第2 項之製造第二級毒品罪嫌，經檢察官提起公訴，而於民
    國98年7 月13日移送原審審理，經法官訊問後認被告犯嫌重
    大，所涉為最輕本刑5 年以上有期徒刑之重罪，如能覓保確
    保到庭，尚無羈押必要，准予被告交保新臺幣（下同）7 萬
    元，同日被告經覓保繳交保證金7 萬元後獲釋放在案。豈料
    被告遵期於98年7 月27日下午2 時準時到庭行準備程序後，
    受命竟以「被告有逃亡或有事實足認為有逃亡之虞，有事實
    足認有湮滅、偽造、變造證據或勾串共犯或證人之虞及所犯
    為最輕本刑5 年以上有期徒刑之罪，非予羈押顯難進行追訴
    、審判或執行」為其羈押理由，並以「被告甫因另案於98年
    6 月30日經第一審判決應執行有期徒刑27年在案，且因同案
    被告吳政益具狀自白與乙○○栽種大麻，且仍有共犯未到案
    ，兼以乙○○到庭僅承提供技術指導」為羈押理由所依據之
    事實，而當庭予以逮捕並諭知收押禁見，惟被告經原審於98
    年7 月13日交保後已遵期到庭，毫無違反原審命被告應遵守
    事項，亦無刑事訴訟法第117 條第1 項再執行羈押之事由，
    原審竟予以再執行羈押，自非合法；再者，原審以被告甫因
    另案於98年6 月30日經第一審判決應執行有期徒刑27年在案
    ，為羈押理由所依據之事實，似指被告有逃亡或有事實足認
    有逃亡之虞而言，惟查，被告另案（即本院96年度矚重訴字
    第1 號毒品危害防制條例案件）甫於98年6 月30日經判決，
    但被告在前案審理中於96年6 月1 日裁定諭知提出400 萬元
    之保證後，准予停止羈押，並經限制住居，同時限制出境在
    案，嗣經檢察官提起抗告，經臺灣高等法院撤銷發回原審，
    經原審裁加提400 萬元之保證金後，予以交保在案，該案歷
    經2 年審理，每次開庭，被告均遵期到庭應訊，並無任何逃
    亡情事；又原審以同案被告吳政益具狀自白與被告栽種大麻
    ，且仍有共犯未到案，兼以被告到庭僅承認有技術指導為羈
    押理由所依據之事實，似認被告有事實足認有勾串共犯或證
    人之虞，惟查，被告於98年3 月26日第一次訊問時供稱：「
    我沒有參與指導」，同案被告吳政益亦否認有栽種大麻之犯
    行，其後被告具狀表示願依證人保護法第2 條第1 款、第3
    條、第14條第1 項規定供述與本案案情有重要關係之待證事
    項或其他正犯或共犯之犯罪事實，而經檢察官於98年5 月18
    日訊問時，諭知同意被告就本案共犯部分，依證人保護法規
    定予以陳述後，被告乃供稱：吳政益與林慶仁合作，來由副
    總林慶仁出資，吳政益與吳進發及陳俊福就在龍騰街9 樓種
    植大麻，後來林慶仁在98年1 月底左右給伊4 張1 百萬元的
    支票（應係2 張1 百萬元、1 張2 百萬元，合計4 百萬元支
    票3 張之誤）要伊幫忙，後來伊有答應幫忙做技術指導，伊
    確實有指導他們栽種大麻，但無參與栽種，伊只是單純指導
    ，當時伊指導他們時，除了林慶仁、小益（吳政益）、阿發
    （吳進發）在場，還有副總林慶仁的特助任承浩在場，他們
    說不讓伊牽涉其中，於是由任承浩在三峽某處租房屋，伊曾
    至三峽大麻廠幫副總林慶仁看看大麻栽種情形，並給予相當
    的技術指導等語，被告供述出本案共犯吳政益、林慶仁、任
    承浩，並坦承對渠等提供技術指導栽種大麻，而起訴書內記
    載「被告乙○○於本署初次訊時雖隱諱部分犯行，然於後續
    偵查期間，對於所涉犯行坦承不諱，犯罪後態度良好，被告
    吳政益則自到案後，對於所涉犯行均矢口否認，…乙○○等
    3 人則酌減其刑」等語。則被告因檢察官同意依證人保護法
    規定供述本案共犯吳政益、在逃共犯林慶仁、任承浩之犯罪
    事證，依證人保護法第14條第1 項規定，如果因被告之供述
    ，檢察官未能追訴同案之其他正犯或共犯，被告即無適用該
    減輕或免除其刑之餘地，則被告豈有與本案被告吳政益，及
    在逃共犯林慶仁、任承浩勾串，而陷自己於無適用證人保護
    法之減輕或免除其刑之境地？且同案被告吳政益具狀自白，
    足證被告依證人保護法所為之供述屬實，足見原審認被告有
    勾串共犯，顯與經驗法則不合，自有未當。又被告於檢察官
    訊問時即承認提供技術指導，並非於98年7 月27日翻供僅承
    認提供技術指導，原審以此認為被告有串供之虞，顯有誤會
    。本件被告既無逃亡或有事實足認有逃亡之虞，且願隨傳隨
    到，殊無非予羈押，顯難進行追訴、審判或執行之情形，因
    此原審未審酌被告有無羈押之必要，率予羈押，自非合法。
    此外，為確保刑事訴訟程序能順利進行，除羈押外尚有具保
    、責付、限制住居等手段可供法院擇一或合併採行，是以，
    基於比例原則，上述干預人身自由較小之手段已足達成相同
    效果與目的，應認被告非不得以具保或其他必要之處分替代
    。本件無羈押之必要性甚明，繼續羈押被告，猶如未審先罰
    ，有違無罪推定原則、比例原則與被告基本人權的保障。綜
    上所述，原審羈押理由所依據之事實，既未說明被告有逃亡
    之虞之事實，亦未記載有何具體事實足認被告有逃亡之虞，
    復未記載說明有何具體事實足認被告有勾串共犯或證人之虞
    ，原審認事用法，均有違誤，被告已有誠心悔過，為此請鈞
    院將原裁定撤銷發回原審更為裁定，或自為裁定賜准被告具
    保並限制住居及限制出境，停止羈押，被告必將隨傳隨到等
    語。
二、按「停止羈押後有下列情形之一者，得命再執行羈押：一經
    合法傳喚無正當之理由不到場者。二受住居之限制而違背者
    。三本案新發生第101 條第1 項、第101 條之1 第1 項各款
    所定情形之一者。四違背法院依前條所定應遵守之事項者。
    五所犯為死刑、無期徒刑或最輕本刑為5 年以上有期徒刑之
    罪，被告因第114 條第3 款之情形停止羈押後，其停止羈押
    之原因已消滅，而仍有羈押之必要者。」，刑事訴訟法第11
    7 條第1 項定有明文。次按同法第117 之1 條規定：「前2
    條之規定，於檢察官依第93條第3 項但書或第228 條第4項
    逕命具保、責付、限制住居，或法院依第101 條之2 逕命具
    保、責付、限制住居之情形，準用之。」、「法院依前項規
    定羈押被告時，適用第101 條、第101 條之1 之規定。檢察
    官聲請法院羈押被告時，適用第93條第2 項之規定。」、「
    因第1 項之規定執行羈押者，免除具保之責任。」。再按對
    於審判長、受命法官、受託法官或檢察官所為羈押之處分有
    不服者，受處分人得聲請其所屬法院撤銷或變更之，刑事訴
    訟法第416 條第1 項第1 款有明文規定。
三、經查，被告因涉犯毒品危害防制條例第12條第2 項之意圖製
    造毒品之用而栽種大麻罪嫌及同法第4 條第2 項之製造第二
    級毒品罪嫌，經檢察官提起公訴，而於98年7 月13日移送原
    審審理，經受命法官訊問後認被告犯嫌重大，所涉為最輕本
    刑5 年以上有期徒刑之重罪，如能覓保確保到庭，尚無羈押
    必要，准予被告交保7 萬元，同日被告經覓保繳交保證金7
    萬元後獲釋放在案，此有本院98年刑保字第197 號刑事保證
    金收據1 紙在卷可稽。而被告經釋放後，於98年7 月27日14
    時行準備程序時，遵期到庭後，原審受命法官以「前次訊問
    被告時，未斟酌其甫因另案於98年6 月30日經第一審判決應
    執行有期徒刑27年在案，且同案被告吳政益具狀自白與乙○
    ○等6 人栽種第二級毒品大麻，其有未到案之同夥林慶仁、
    綽號大任男子係透過被告介紹認識的，堪認被告涉案程度非
    如先前事證所示單純，且仍有共犯未到案，兼以乙○○到庭
    僅承提供技術指導，認有新發生刑事訴訟法第101 條第1項
    第1 、2 、3 款所定有事實足認為被告有逃亡之虞，有事實
    足認有勾串共犯或證人之虞及所犯為最輕本刑5 年以上有期
    徒刑之罪之情形，非予羈押顯難進行追訴、審判或執行，且
    有羈押必要」為理由，而當庭諭知將被告羈押並禁止接見通
    信，有原審98年7 月27日準備程序筆錄、報到單及押票存卷
    可考。惟查：
(一)、固然被告另案被訴違反毒品危害防制條例案件，前於98年6
    月30日經本院以96年度矚重訴字第1 號判決應執行有期徒刑
    27年在案（尚未確定，以下簡稱前案），有臺灣高等法院被
    告前案紀錄表在卷可稽。惟被告在前案經法院於96年6 月1
    日命提出400 萬元保證金後，准予停止羈押，並限制被告住
    居所及限制出境，嗣經同年7 月31日被告具保後釋放，有本
    院96年度矚重訴字第1 號刑事裁定及前案辦案進行紀錄各1
    份在卷可憑。而被告於前案停止羈押釋放後，並未見有何逃
    匿之情事，且被告所涉本件違反毒品危害防制條例案件，經
    檢察官於98年7 月13日提起公訴，並將被告移送原審審理後
    ，原審受命法官於同日命被告提出7 萬元保證金，經被告具
    保停止羈押後，被告已於同年月27日之準備程序期日遵期到
    庭應訊，亦有上開準備程序期日報到單1 份在卷可稽。基此
    可知，依現存事證並無足證明被告有何逃匿或逃亡之虞。
(二)、又依據原審刑事卷附臺灣板橋地方法院檢察署98年7 月22日
    甲○慎御98偵9006字第180764號檢附之同案被告吳政益於98
    年7 月13日書立之自白狀中僅係敘及本案參與栽種大麻者有
    其與乙○○、吳進發、陳俊福、林慶仁、綽號大任等共6 人
    ，又其與乙○○是以前在看守所相識的，吳進發與陳俊福是
    其朋友，至於林慶仁與大任是透過乙○○介紹認識的，及其
    有偶爾至栽種大麻現場及幫忙出資一小部分等情。惟被告於
    98年5 月18日檢察官偵訊時，經檢察官同意依證人保護法第
    14條有關供述其他共犯之犯罪事證，而就其因供述所涉之犯
    罪予以減輕或免除其刑之規定後，被告即以證人身分明白證
    述有關本案參與栽種大麻者有其與林慶仁、吳進益、吳進發
    、陳俊福及任承浩等6 人，及其係指導大麻栽種，又其他人
    各係如何參與等情綦詳（見臺灣板橋地方法院檢察署98年度
    偵字第10974 號偵查卷第91頁）；又被告於98年7 月13日原
    審訊問時亦坦稱：伊對於起訴事實大致上沒有意見，吳政益
    找吳進發去大陸回來後開始種植大麻，遇到問題，吳政益找
    伊幫忙，伊確有教吳進發如何栽種大麻，也有到高雄市○○
    路172 號9 樓看過栽植大麻的現場，幫忙看大麻打二氧化碳
    的劑量，及大麻成長過程是否健康，吳政益等人種植大麻的
    過程中伊只是提供技術；而伊去過高雄市○○路83號11樓，
    惟伊去時該處已沒有大麻，就伊所知，他們事後有從龍勝路
    那邊把一些大麻苗移植到裕國路那邊，裕國路租屋處是任承
    浩及吳政益兩個人去租的，伊有將大麻盆栽寄放在任承浩處
    等情（見原審98年7 月13日訊問筆錄第2 至4 頁）。據上，
    被告於偵查及原審訊問時所述情節核與同案被告吳進益前揭
    自白狀所述情節相符合。而被告於98年7 月27日原審準備程
    序時亦坦承其確有指導吳進發、陳俊福栽種大麻等語，並陳
    稱：任承浩、林慶仁確有參與本件栽種大麻，以及林慶仁為
    實際出資之人，吳政益負責出力找吳進發及陳俊福，任承浩
    也有負責栽種大麻等情（見該日準備程序筆錄第2 至7 頁）
    ，且被告選任辯護人亦陳稱：被告承認有教導吳進發、陳俊
    福栽種大麻，至於法律評價應構成共同正犯或幫助犯由法院
    斟酌等語，由此足見被告雖僅承稱其係技術指導同案被告栽
    種大麻，然並非即係否認有共同參與栽種大麻乙事至明，故
    被告於原審準備程序訊問時所述，核與其於偵訊及原審初次
    訊問時所述並無歧異。從而，被告於停止羈押後，並未見發
    生足資證明被告有勾串共犯或證人之虞之新具體事實至為灼
    然。
(三)、綜上所述，原審受命法官既於98年7 月17日初次訊問被告後
    ，認被告雖涉犯最輕本刑為有期徒刑5 年以上之罪，惟無羈
    押之必要，而准予被告具保7 萬元後予以釋放，且本案就現
    存客觀事證，並無確切事證足資佐證被告有何逃亡及勾串共
    犯或證人之虞，已如前述，是以，原審受命法官命執行羈押
    被告並禁止接見通信之處分核與前揭刑事訴訟法第117 條、
    第117 條之1 規定之要件不符，難認於法有據，故聲請人之
    聲請為有理由，自應由本院將原處分撤銷，並自為裁定命被
    告提出7 萬元之保證書或保證金後，停止羈押，並限制住居
    於高雄市鼓山區○○○○路70巷9 號及限制出境。
四、爰依刑事訴訟法第416 條第4 項、第413 條、第111 條，裁
    定如主文。
中    華    民    國    98    年    8     月    18    日
                  刑事第十七庭審判長法  官  林淑婷
                                    法  官  邱景芬
                                    法  官  饒金鳳
以上正本證明與原本無異。
本裁定不得抗告。
                                    書記官  莊川億
中    華    民    國    98    年    8     月    19    日


司法院資訊處製作；財團法人民間司法改革基金會備份。
